【裁判字號】    97,交聲,1838
【裁判日期】    971230
【裁判案由】    聲明異議
【裁判全文】
臺灣高雄地方法院刑事裁定            97年度交聲字第1838號
原處分機關  高雄市政府交通局
異  議  人
即受處分人  甲○○
上列異議人因違反道路交通管理處罰條例案件，對於高雄市政府
交通局97年7 月29日所為之處分（處分案號：高市交裁字第裁32
-NO0000000號），聲明異議，本院裁定如下：
    主  文
異議駁回。
    理  由
一、異議意旨略以：異議人即受處分人甲○○所有車牌號碼226-
    BKN 號重型機車，於民國97年7 月1 日下午3 時3 分許，行
    經高雄縣橋頭鄉○○路時，因駕駛人未依規定戴安全帽及違
    反處罰條例之行為，拒絕停車接受稽查而逃逸，為警逕行舉
    發，嗣由原處分機關分別依道路交通管理處罰條例第31條第
    6 項及第60條第1 項之規定裁處罰鍰新臺幣（下同）500 元
    及3,000 元，然伊每天騎機車幾乎都有戴安全帽，當天伊並
    無去橋頭，員警是否看錯車牌，此張罰單無實際證據，也無
    照相，完全由員警自己判斷，依法聲明異議云云。
二、按機器腳踏車駕駛人或附載座人未依規定戴安全帽者，處駕
    駛人500 元罰鍰；汽車駕駛人，駕駛汽車有違反本條例之行
    為，經交通勤務警察或依法令執行交通稽查任務人員制止時
    ，不聽制止或拒絕停車接受稽查而逃逸者，除按各該條規定
    處罰外，處3,000 元以上6,000 元以下罰鍰，道路交通管理
    處罰條例第31條第6 項、第60條第1 項分別定有明文。而道
    路交通管理處罰條例條文內「汽車」之定義包含機器腳踏車
    ，同條例第3 條第8 款亦有明文。
三、經查：
（一）異議人所有車牌號碼226-BKN 號重型機車，有於民國97年
      7 月1 日下午3 時3 分許，行經高雄縣橋頭鄉○○路時，
      因駕駛人未依規定戴安全帽及違反處罰條例之行為，拒絕
      停車接受稽查而逃逸之事實，有高雄縣政府警察局高警交
      字第N00000000 號違反道路交通管理事件通知單、高雄縣
      政府警察局岡山分局97年7 月21日高縣岡警交字第097001
      0058號函在卷可稽（見本院卷第4 至5 、12頁），復據證
      人即當日取締之員警潘榮政到庭證稱：當天其和另一名巡
      佐一起取締，當時車牌號碼226-BKN 號重型機車是有人騎
      乘載另外一個人，這兩人都是青少年，從楠梓方向往橋頭
      方向，由南向北行駛，其站在距離他們約30、40公尺處，
      發現他們沒有戴安全帽，其在距離15到20公尺處，用指揮
      棒攔停請他們停下來，其有口頭叫他們靠邊停車，他們有
      看到其，但沒有停下來，而偏向內側車道加速行駛，因為
      當時時間很短，只能看到該部機車之車號，那時其和一個
      巡佐都有看到車號等語（見本院卷第24至25頁），而證人
      潘榮政為高雄縣政府警察局岡山分局之員警，係於依法執
      行勤務時，發現上開違規情節，衡情其與異議人素不相識
      ，亦無怨隙，應無甘冒觸犯偽證之罪責，故意構詞誣陷異
      議人之必要，其證詞應堪採信。
（二）次按各種違規行為，各有其不同之執行方法，就超速、酒
      醉駕車而言，非輔以科學工具，實難僅憑執勤者之五官知
      覺判斷之。然就機車騎士有無戴安全帽，有無逃避攔檢而
      言，單憑執勤者之目擊即可確定，且時機稍縱即逝，並非
      所有違規行為均須以照相舉發，始可認定。因此，本件雖
      無舉發照片為證，然依證人潘榮政前揭證述，其在距離該
      部機車約30、40公尺處，即發現駕駛人未戴安全帽，復在
      距離該部機車約15到20公尺處，以指揮棒攔停，而在該部
      機車加速逃逸時，其與一同執勤之巡佐均有看到該部機車
      之車牌號碼等情，衡酌證人潘榮政與另一巡佐均受有相當
      之執勤訓練，且當時為日間下午3 時3 分許，在目標顯著
      、已特定之情形下，應不致有同時誤認之情事，是異議人
      所有車牌號碼226-BKN 號重型機車之駕駛人確有未依規定
      戴安全帽及違反處罰條例之行為，拒絕停車接受稽查而逃
      逸之事實，應堪認定。異議人辯稱：員警是否看錯車牌，
      此張罰單無實際證據，也無照相，完全由員警自己判斷云
      云，並不足採。
（三）又按汽車駕駛人不服指揮稽查而逃逸，當場不能或不宜攔
      截製單舉發者，得逕行舉發；逕行舉發，應記明車輛牌照
      號碼、車型等可資辨明之資料，以汽車所有人為被通知人
      製單舉發，道路交通管理處罰條例第7 條之2 第1 項第4
      款、第4 項定有明文。再按本條例之處罰，受舉發違反道
      路交通管理事件之被通知人，認為受舉發之違規行為應歸
      責他人者，應於通知單記載之應到案日期前，檢附相關證
      據及足資辨識、通知應歸責人之證明文件，向處罰機關告
      知應歸責人，處罰機關應即另行通知應歸責人到案依法處
      理。逾期未依規定辦理者，仍依本條例各該違反條款規定
      處罰，違反道路交通管理事件統一裁罰基準及處理細則第
      36條亦有明文。依證人潘榮政前揭證述，當時該機車雖係
      一名青少年所騎乘，然本件既由警方逕行舉發，依前開規
      定意旨，異議人既為機車所有人，自應於接到舉發通知後
      ，於通知單記載之應到案日期前，檢附相關證據及足資辨
      識、通知應歸責人之證明文件，向處罰機關告知應歸責人
      ，惟異議人逾期仍未告知，自應依前開規定處罰。異議人
      辯稱：伊每天騎機車幾乎都有戴安全帽，當天伊並無去橋
      頭，亦無足採。
（四）綜上，本件異議人所有車牌號碼226-BKN 號重型機車之駕
      駛人未依規定戴安全帽及違反處罰條例之行為，拒絕停車
      接受稽查而逃逸之事實，事證明確，堪以認定。從而，原
      處分機關分別依道路交通管理處罰條例第31條第6 項及第
      60條第1 項之規定裁處罰鍰500 元及3,000 元，於法並無
      不合，異議人之異議為無理由，應予駁回。
四、據上論斷，應依道路交通案件處理辦法第19條，裁定如主文
    。
中    華    民    國    97    年    12    月    30    日
                  交通法庭  法  官  林依蓉
以上正本證明與原本無異。
如不服本裁定，應於收受送達後5 日內向本院提出抗告狀。
中    華    民    國    97    年    12    月    30    日
                            書記官  邱靜銘


司法院資訊處製作；財團法人民間司法改革基金會備份。
